【裁判字號】    97,訴,133
【裁判日期】    970213
【裁判案由】    違反毒品危害防制條例
【裁判全文】
臺灣彰化地方法院刑事判決               97年度訴字第133號
公  訴  人  臺灣彰化地方法院檢察署檢察官
被      告  甲○○
上列被告因違反毒品危害防制條例案件，經檢察官提起公訴（96
年度毒偵字第6083號），本院依簡式審判程序判決如下：
    主   文
甲○○施用第一級毒品，累犯，處有期徒刑捌月。
    事   實
一、甲○○前因違反肅清煙毒條例等案件，經臺灣高等法院臺中
    分院各以81年度上訴字第2289號、83年度上訴字第37號分別
    判處有期徒刑3年10月、3年3月確定，上開案件經接續執行
    ，於民國84年11月18日因縮短刑期假釋出監，復因違反肅清
    煙毒條例、麻醉藥品管理條例等案件，經臺灣高等法院臺中
    分院以86年度上訴字第33號各判處有期徒刑3年6月、6月，
    應執行有期徒刑3年10月確定，並與上開假釋經撤銷所餘之
    殘刑4年5月15日接續執行，於91年2月8日因縮短刑期假釋出
    監，再經撤銷假釋後入監服刑，嗣經減刑，甫於96年7月16
    日執行完畢出監。另其曾因施用毒品案件，經送觀察、勒戒
    後，認有繼續施用毒品之傾向，復經本院以92年度毒聲字第
    1632號裁定令入戒治處所施以強制戒治，於93年8月4日執行
    完畢釋放，並由臺灣彰化地方法院檢察署檢察官以93年度戒
    毒偵字第289、290號為不起訴處分確定。詎其仍不知悔改，
    於前揭強制戒治執行完畢釋放後5年內，復基於施用第一級
    毒品海洛因之犯意，於96年10月14日10時許，在其位於彰化
    縣鹿港鎮街○里○○街11之2號住處廁所內，以針筒注射方
    式，施用第一級毒品海洛因1次。嗣於96年10月17日11時許
    ，為警持搜索票至上址搜索，雖當場無具體事證足資證明甲
    ○○確實涉有施用海洛因之上開犯行，惟甲○○仍自願隨同
    員警回所偵查，並於其上開施用海洛因犯罪未為有偵查權限
    之機關或人員發覺前，即主動向員警自首前開犯行，而接受
    裁判，且經警採尿送驗後，呈嗎啡陽性反應。
二、案經彰化縣警察局鹿港分局報告臺灣彰化地方法院檢察署檢
    察官偵查起訴。
    理  由
一、本案被告甲○○所犯係死刑、無期徒刑、最輕本刑為3年以
    上有期徒刑以外之罪，其於準備程序就前揭被訴事實為有罪
    之陳述，經受命法官告知簡式審判程序之旨，並聽取其與公
    訴人之意見後，本院認無不得或不宜改依簡式審判程序進行
    之處，爰依刑事訴訟法第273條之1第1項、第284條之1，裁
    定本案由受命法官獨任進行簡式審判程序，合先敘明。
二、訊據被告甲○○對於上開事實坦承不諱，且其於96年10月17
    日11時20分為警採集之尿液，經送驗結果，確呈嗎啡陽性反
    應，有彰化縣警察局鹿港分局委託檢驗尿液代號與真實姓名
    對照認證單及詮昕科技股份有限公司出具之濫用藥物尿液檢
    驗報告各1紙在卷可稽，足徵被告之任意性自白與事實相符
    ，堪予採信。又被告前因施用毒品案件，經送觀察、勒戒後
    ，認有繼續施用毒品之傾向，復經本院以92年度毒聲字第16
    32號裁定令入戒治處所施以強制戒治，於93年8月4日執行完
    畢釋放，並由臺灣彰化地方法院檢察署檢察官以93年度戒毒
    偵字第289、290號為不起訴處分確定等情，有臺灣高等法院
    被告前案紀錄表、臺灣彰化地方法院檢察署刑案資料查註紀
    錄表各1份在卷可參，本案事證明確，被告於強制戒治執行
    完畢釋放後，5年內再犯本件施用第一級毒品之犯行，洵堪
    認定，應予依法論科。
三、查海洛因係毒品危害防制條例所定之第一級毒品，不得非法
    持有、施用。核被告甲○○所為，係犯毒品危害防制條例第
    10條第1項之施用第一級毒品罪。其為供施用毒品海洛因而
    持有之低度行為，為其施用之高度行為所吸收，不另論罪。
    又被告有如事實欄所述前科及執行紀錄，有臺灣彰化地方法
    院檢察署刑案資料查註紀錄表、臺灣高等法院被告前案紀錄
    表各1份在卷可考，其於5年以內故意再犯本件有期徒刑以上
    之罪，為累犯，應依刑法第47條第1項之規定加重其刑。另
    按刑法第62條所謂「發覺」，固非以有偵查犯罪職權之機關
    或人員確知其人犯罪無誤為必要，而於對其發生嫌疑時，即
    得謂為已發覺；但此項對犯人之嫌疑，仍須有確切之根據得
    為合理之可疑者，始足當之，若單純主觀上之懷疑，要不得
    謂已發生嫌疑（最高法院72年臺上字第641號判例意旨參照
    ）。本件有關被告涉犯施用第一級毒品海洛因之犯行，被告
    係因員警於96年10月17日11時許持搜索票至其位於彰化縣鹿
    港鎮街○里○○街11之2號住處搜索，雖當場無具體事證足
    資證明被告確實涉有施用海洛因之上開犯行，被告仍自願隨
    同員警回所偵查，並同意採尿送驗，惟在尚未知悉檢驗結果
    ，而被告外觀亦無何特徵足以顯現其係現行犯或準現行犯之
    情形下，被告即在警員製作筆錄時主動向彰化縣警察局鹿港
    分局鹿港派出所警員自首其施用第一級毒品海洛因之犯行（
    詳見96年10月17日警局調查筆錄），足認被告確係在警員未
    發現有確切之根據得為合理之懷疑前，即主動供述其施用第
    一級毒品海洛因，是被告對於未發覺之罪自首而接受裁判，
    應依自首之規定減輕其刑，上開刑有加重及減輕者，並依法
    先加後減之。爰審酌被告因施用毒品經強制戒治及刑之執行
    後，猶未能深切體認毒品危害己身之鉅，及早謀求脫離毒害
    之道，反而於出監後伺機再犯，未見有何收斂、警惕之意，
    無視於毒品對於自身健康之戕害及國家對於杜絕毒品犯罪之
    禁令，自有使其接受相當時期監禁以敦化性情之必要，惟念
    及被告尚能坦承犯行，且施用毒品固戕害個人健康至深，然
    就他人權益之侵害仍屬有限，及其犯罪目的、手段、其妻罹
    患癌症與其自身疑似患有肝腫瘤之生活狀況等一切情狀，量
    處如主文所示之刑，以示懲儆。
據上論斷，應依刑事訴訟法第273條之1第1項、第299條第1項前
段，毒品危害防制條例第10條第1項，刑法第11條前段、第47條
第1項、第62條前段，判決如主文。
本案經檢察官莊佳瑋到庭執行職務。
中    華    民    國    97    年    2     月    13    日
                  刑事第二庭          法  官  尚安雅
以上正本證明與原本無異。
如不服本判決，應於判決送達後10日內，向本院提出上訴書狀，
上訴書狀應「敘述具體上訴理由」，並按他造當事人之人數附繕
本。「切勿逕送上級法院」。
中    華    民    國    97    年    2     月    14    日
                                      書記官  陳佳宏
附錄本案論罪科刑法條全文：
毒品危害防制條例第10條
施用第一級毒品者，處 6 月以上 5 年以下有期徒刑。
施用第二級毒品者，處 3 年以下有期徒刑。


司法院資訊處製作；財團法人民間司法改革基金會備份。
